【裁判字號】    89,交聲,524
【裁判日期】    900311
【裁判案由】    違反道路交通管理處罰條例聲明異議
【裁判全文】
臺灣臺北地方法院刑事判決              八十九年度交聲字第五二四號
    異議人即
    受處分人    丁○○
右列受處分人因違反道路交通管理處罰條例案件，對於臺北市交通事件裁決所中華民
國八十九年七月二十一日所為之處分（原處分案號：北市裁三字第二二－五００一號
）聲明異議，本院裁定如左：
        主      文
原處分撤銷。
丁○○不罰。
        理      由
一、按法院受理交通事件，準用刑事訴訟法之規定，道路交通管理處罰條例第八十九
    條前段定有明文。是最高法院七十六年台上字第四九八六號判例「認定犯罪事實
    所憑之證據，雖不以直接證據為限，間接證據亦包括在內。然而無論直接證據或
    間接證據，其得為訴訟上之證明者，須於通常一般之人均不致有所懷疑，而得確
    信其為真實之程度者，始得據為有罪之認定。倘其證明尚未達到此一程度，而有
    合理之懷疑存在，而無從使事實審法院得有罪之確信時，即應由法院為諭知被告
    無罪之判決。」所揭示刑事訴訟法上法院認定事實之最重要原則（認定被告有罪
    ，就該有罪事實不能有任何之合理懷疑存在原則）。於法院審理行為人違反道路
    交通管理處罰條例案件時，當有其適用。易言之，法院於審理行為人違反道路交
    通管理處罰條例案件，當踐行完畢調查證據程序後，為事實之認定時，如就原處
    分機關所認定之行為人違規事實仍有合理之訴訟上懷疑，而無法百分之百確信行
    為人確有該當於道路交通管理處罰條例各該處罰條文之構成要件事實時，此際即
    應依訴訟上之待證事實「倘有懷疑，則從被告之利益作解釋」之證據法則，作對
    受處分人有利之認定。
二、本件原處分機關認受處分人即異議人丁○○，於民國八十八年一月十一日下午四
    時三十五分許，騎乘車號ＦＯＮ－五六七號重型機車，在台北縣中和市○○街，
    為台北縣警察局中和交通分隊警員丙○發覺停車時間、位置、方式、車種不依規
    定之違規行為，以拍照方式存證，並以其違反道路交通管理處罰條例第五十六條
    第一項第九款之規定逕行舉發，復寄送受處分人收受。受處分人未於應到案日期
    前自行到案，原處分機關乃依道路交通管理處罰條例第五十六條第一項第九款之
    規定，於八十九年七月二十一日以北市裁三字第駕裁二二－五００一號裁決書裁
    處新台幣（下同）一千二百元。
三、本件訊據受處分人堅決否認有右開違規行為，辯稱：右開機車很久前停放在樓下
    人行道上，未曾騎用，直至八十九年三月八日始發現失竊，報警處理，因警察看
    到行車執照已久，要伊回去找找看，所以才只有報備，沒有報案，而右開機車被
    甲○○竊取，並非伊違規，原處分顯有違誤等語，經查：受處分人於八十八年三
    月八日上午十一時許，在台北市○○○路○段八七號前人行道上發現右開機車失
    竊，並經受處分人前往台北市政府警察局大安分局和平東路派出所報案，因該車
    行照逾期未開立車輛協尋四聯單，改以備案方式受理在案，此有台北市政府警察
    局大安分局九十年一月十七日北市警安分刑字第九０六０三九一七００號函在卷
    為憑，且案外人甲○○於八十九年二月三日晚上七時許，在台北市○○○路、敦
    化南路口，因未懸掛車牌及未帶行車執照，經台北市政府警察局大安分局敦化南
    路派出所警員攔查後放行，嗣經受處分人接獲台北市交通事件裁決所寄送另案裁
    決書後，訴請偵辦，始經台灣台北地方法院檢察署檢察官認案外人甲○○確曾竊
    取右開機車，惟因甲○○另案連續二次竊取他人財物遭本院判處有期徒刑三月確
    定，竊取右開機車犯行為上開判決之既判力效力所及而為不起訴處分在案，此亦
    有該署檢察官八十九年度偵字第一九九七六號不起訴處分書在卷可稽，則受處分
    人於八十八年三月八日發現右開機車失竊報案處理，因此案外人甲○○之竊取右
    開機車犯行遭既判力效力所及而獲不起訴處分；再證人警員乙○○到庭證稱：這
    件案子類似拖吊，有可能人家作案後就把機車丟在違規地點被拖吊，而通知車主
    ，也有可能車子很舊，停放那邊很久被視為要報廢的車子被拖走等語，依據受處
    分人報案失竊時，係以其於八十八年三月八日上午十一時發現右開機車失竊，此
    有上開函附受處分人備案之訊問筆錄附卷為憑，衡情一般人對於久未使用之機車
    ，未能及時發現遭竊之情乃屬常情，受處分人於八十八年三月八日始發現右開機
    車失竊，尚難斷定右開機車於八十八年三月八日始失竊，且受處分人如欲規避違
    規行為之裁罰，自可於八十八年一月十一日知悉違規時，隨即報案失竊，無須拖
    延至八十八年三月八日始報案失竊，又如本件為逕行舉發案件，舉發通知單於八
    十八年四月一日始寄送，在此之前受處分人應不知違規行為已遭拍照採證，既不
    知已違規，更無須於八十八年三月八日報案失竊，再本件原處分僅裁罰一千二百
    元，一般人應不至於為免繳納一千二百元而陷己身於誣告罪嫌，況右開機車於受
    處分人備案遺失地點為台北市○○○路○段八五巷口，與右開違規地點台北縣中
    和市○○街相距甚遠，由上各疑點，可推斷右開機車早於八十八年一月十一日已
    遭竊取，若非案外人甲○○竊取，即係他人竊取後，復遭案外人甲○○竊取，偷
    竊者隨意騎乘使用而發生違規行為，遭拖吊而通知受處分人前往領取。從而，受
    處分人所辯，尚堪採信。
四、綜上所述，本件既有如右所述疑點，依罪疑為輕原則，自應為受處分人有利之認
    定。本件舉發機關及原處分機關未予詳查即遽以舉發及裁罰，顯有未洽。本件異
    議為有理由，自應由本院將原處分撤銷，改諭知受處分人不罰，以資適法。
據上論斷，應依道路交通案件處理辦法第二十條前段，裁定如主文。
中      華      民      國    九十      年      三      月     十一     日
                          臺灣臺北地方法院交通法庭
                                法  官  李  麗  玲
右正本證明與原本無異。
如不服本裁定，應於裁定送達後五日內向本院提出抗告狀。
                                書記官  江  虹  儀
中      華      民      國    九十      年     三       月     十三     日


司法院資訊處製作；財團法人民間司法改革基金會備份。
